【裁判字號】    90,易,3082
【裁判日期】    900928
【裁判案由】    業務侵占
【裁判全文】
臺灣高雄地方法院刑事判決                          九十年度易字第三八二號
    公  訴  人  臺灣高雄地方法院檢察署檢察官
    被      告  丙○○
    被      告  乙○○
右列被告等因業務侵占案件，經檢察官提起公訴（八十九年度偵字第一五九０四號、
九十年度偵字第六０二一號），本院判決如左：
    主  文
丙○○共同連續意圖為自己不法之所有，而侵占對於業務上所持有之物，處有期徒刑
拾月。緩刑肆年，緩刑期內付保護管束。口罩壹只、手套壹副、水果刀壹把，均沒收
。
乙○○共同意圖為自己不法之所有，而侵占對於業務上所持有之物，處有期徒刑捌月
。緩刑參年，緩刑期內付保護管束。口罩壹只、手套壹副、水果刀壹把，均沒收。
    事  實
一、丙○○原係位於高雄市前鎮區○○○路四０七號統一便利超商之店員，負責販賣
    店內物品及收取價款之工作，為從事業務之人，竟基於意圖為自己不法之所有之
    概括犯意，於民國八十九年七月十三日、同月十四日，未得該超商負責人甲○○
    之同意，連續在上開超商內，擅自將店內販賣物品所得之現金，計新台幣（下同
    ）二萬一千餘元侵占入己後，支借予乙○○。嗣因乙○○未能依約償還欠款，且
    為避免超商負責人甲○○察覺，丙○○復承前開同一之概括犯意，與乙○○共同
    基於意圖為自己不法之所有之犯意聯絡，事先謀議於丙○○當班看顧該超商之時
    間內，由乙○○以佯裝強盜該超商之方式，取得該超商內之現金，再以之回補丙○○先前侵占店內之現金，乙○○旋於同年七月十六日凌晨四時三十七分許，於
    丙○○看顧該超商時，穿戴口罩、手套及手持水果刀，進入上開超商佯裝強盜，
    從容取走置放在櫃臺內收銀機之現金約一萬六千元離開。嗣於案發後，經警方觀
    看錄影帶發覺與一般強盜之情節有異，訊問丙○○相關案情，丙○○始供出該錄
    影帶內之行為人係乙○○，而於同日上午八時三十分許，偕同警方至高雄市○鎮
    區○○路一三七號輕鬆遊藝場內當場查獲乙○○，並在高雄市前鎮區○○○路四
    三四巷五弄八號乙○○住處扣得口罩一只、手套一副、水果刀一把。
二、案經高雄市政府警察局前鎮分局報請台灣高雄地方法院檢察署檢察官偵查起訴及
    台灣高雄地方法院檢察署檢察官自動檢舉偵查起訴。
    理  由
一、右揭犯罪事實，業據被告乙○○迭於警訊、偵查中及本院調查程序中坦承不諱，
    核與被害人甲○○於警訊、偵查中及本院調查程序中指述之情節相符。訊據被告
    丙○○對於伊有於八十九年七月十三日、十四日侵占店內款項二萬一千餘元入己
    之事實，固供承不諱，惟矢口否認有佯裝強盜以達業務侵占之目的之犯行，辯稱
    ：是乙○○自行強盜，與伊無關等語。惟查，被告乙○○於警訊、偵查中及本院
    調查程序中均一致供稱：丙○○先前曾多次拿超商店內公帳借伊，均未返還，而
    於八十九年七月十五日凌晨，丙○○又拿公帳八千元借伊，伊於八十九年七月十
    六日凌晨四時許打電話予丙○○，丙○○說他要入帳，尚未籌到錢，過十分鐘後
    ，丙○○打電話予伊，伊答稱沒有錢可還，伊乃提議竊取店內現金填補，丙○○
    說不行，伊因而提議以假強盜之方式為之，丙○○問伊「你這樣划不划算」，伊
    答沒有關係，二人乃達成協議，約定事後在輕鬆遊藝場碰面取款，丙○○並告知
    伊現金都放在櫃臺內。伊乃於約定時地，戴口罩、手套及手持水果刀，進入該超
    商佯裝強盜。伊進入該超商後，就叫不要動，然後走進櫃臺，丙○○就打開櫃臺
    抽屜，或指櫃臺抽屜告訴伊現金置放之位置，伊乃從第一個櫃臺抽屜開始拿到最
    後一個抽屜，最後丙○○說好了，夠了，不要再拿櫃臺上收銀機內的錢，伊始罷
    手走路離開超商等語（見警卷第二、三頁；偵查卷第十五頁正面、背面；本院九
    十年八月二十七日、同年九月二十六日訊問筆錄），被告丙○○於本院調查程序
    中亦供承：乙○○確曾於案發前，以電話告知伊佯裝強盜店內財物；乙○○係自
    櫃臺內之抽屜取款等語（見本院九十年八月二十七日訊問筆錄），是被告乙○○
    進入該超商後，並未取置放在櫃臺上收銀機內之現金，而係取另置放在櫃內收銀
    機內之現金，被告乙○○既非該超商之店員，若非被告丙○○事先或當場指點現
    金置放處，被告乙○○如何於強劫之倉促間，得知櫃內收銀機內有現金？又被告
    丙○○於警局製作第二次筆錄時亦自承：伊於假強盜當時，即認出是乙○○等語
    （見警卷第八頁），是被告既於案發當時即認出係被告乙○○，為何於警方到達
    現場處理及隨同員警至警局製作第一次筆錄時，不立即供出，而遲至警方發覺案
    情有異，經訊問後始供出？另本院當庭勘驗扣案之錄影帶，被告乙○○於八十九
    年七月十六日凌晨四時三十七分許，未戴安全帽從容進入超商後，直接至櫃臺內
    之收銀機取款，取款後從容走出超商離開，被告丙○○隨後跟出至超商外，眼看
    被告乙○○確已離開後，再返回超商店內等情，顯與一般強盜者手法迥異。綜上
    所述，被告丙○○所辯，顯係事後卸責之詞，委無可採。此外，復有贓物認領保
    管收據、錄影帶一卷、口罩一只、手套一副、水果刀一把附卷暨扣案可證。本件
    事證明確，被告二人之犯行洵堪認定。
二、核被告二人所為，均係犯刑法第三百三十六條第二項之罪。被告二人間，有犯意
    聯絡及行為分擔，為共同正犯。雖被告乙○○，非為從事業務之人，惟依刑法第
    三十一條第一項之規定，仍與被告丙○○成立上開罪之共同正犯。被告丙○○先
    後多次業務侵占犯行，時間緊接，所犯罪名相同，顯係基於概括犯意反覆為之，
    應依連續犯之規定論以一罪並加重其刑。茲審酌被告二人犯罪之動機、所生損害
    、被告乙○○犯後坦承犯行，知所悔悟，被告丙○○業務侵占之次數，其所侵占
    之款項，因與被害人甲○○尚有薪資糾紛，無法確知是否已全額返還，被告丙○○犯後否認假強劫部分之犯行等一切情狀，爰分別量處如主文所示之刑。末查，
    被告二人前均未曾受有期徒刑以上刑之宣告，此有臺灣高雄地方法院檢察署刑案
    資料查註紀錄表一紙附卷可稽，經此次科刑後，當知警惕，應無再犯之虞，本院
    認被告所受之宣告刑，以暫不執行為適當，爰各併予宣告緩刑四、三年。又為啟
    被告二人自新，有加強對被告追蹤、考核及輔導之必要，爰對被告二人併予諭知
    緩刑期間付保護管束，以輔導向善，並觀後效。扣案之口罩一只、手套一副、水
    果刀一把，為被告乙○○所有供其與被告丙○○共犯業務侵占所用之物，業據被
    告乙○○供明在卷，應依刑法第三十八條第一項第二款宣告沒收。至扣案之錄影
    帶一卷，與本件被告二人之犯行，並無直接關連性，爰不併予宣告沒收。
據上論斷，應依刑事訴訟法第二百九十九條第一項前段，刑法第二十八條、第五十六
條、第三百三十六條第二項、第三十一條第一項、第三十八條第一項第二款、第七十
四條第一款、第九十三條第一項，罰金罰鍰提高標準條例第一條前段，判決如主文。
本案經檢察官蕭宇誠到庭執行職務。
中     華     民     國     九十    年      九      月      二十八      日
                                  臺灣高雄地方法院刑事第七庭
                                      法  官  何  悅  芳
右正本證明與原本無異。
如不服本判決，應於判決送達後十日內，向本院提出上訴狀。
                                      書記官  吳  良  美
中     華     民     國     九十    年      九      月      二十八      日
附錄本案論罪科刑法條：
刑法第三百三十六條第二項
對於業務上所持有之物，犯前條第一項之罪者，處六月以上五年以下有期徒刑，得併
科三千元以下罰金。


司法院資訊處製作；財團法人民間司法改革基金會備份。
